【裁判字號】    98,上,386
【裁判日期】    990527
【裁判案由】    拆除地上物
【裁判全文】
臺灣高等法院民事裁定                   98年度上字第386號
    上  訴  人  甲○○○
                乙○○
    上二人共同
    訴訟代理人  侯福仁律師
    被上訴人    喬安娜服飾實業有限公司
    法定代理人  丙○○
上列當事人間請求拆除地上物等事件，上訴人對於中華民國99
年3月9日本院98年度上字第386號判決提起上訴，本院裁定如下
：
    主  文
上訴人應於收受本裁定正本伍日內，逕向本院繳納第三審裁判費
新台幣伍萬參仟肆佰陸拾元，如未依限補繳，即裁定駁回其第三
審上訴。
被上訴人應於收受本裁定正本伍日內，逕向本院繳納裁判費新台
幣柒萬捌仟肆佰伍拾捌元，如未依限補繳，其第二審上訴即非合
法。
    理  由
一、按訴訟標的之價額，由法院核定；核定訴訟標的之價額以起
    訴時之交易價額為準，無交易價額者，以原告就訴訟標的所
    有之利益為準；又以一訴附帶請求其孳息、損害賠償、違約
    金或費用者，不併算其價額，民事訴訟法第77條之1第1項、
    第2項、第77條之2第2項分別定有明文。故土地所有人依民
    法第767條規定，請求無權占有人拆除房屋返還土地，並附
    帶請求給付相當於租金之不當得利者，其訴訟標的之價額，
    應以起訴時該土地之交易價額為準（最高法院96年第4次民
    事庭決議參照）。
二、被上訴人應補繳裁判費部分：
  (一)經查本件被上訴人於原審主張依民法第767條、821條、公寓
    大廈管理條例第8條第1項、第7條規定，聲明求為判決：(一)
    上訴人甲○○○、乙○○應共同將門牌號碼為臺北市○○區
    ○○路52巷26號1樓室內儲藏室違法封閉地下一樓通往一樓
    之樓梯間之樓板予以拆除。(二)甲○○○應將坐落臺北市○○
    區○○段3小段第456地號之土地上建物內之法定空地所違法
    搭建如附圖所示Ｂ、Ｃ部分之建築物予以拆除，並返還喬安
    娜公司及全體共有人；乙○○並應自該違建物遷出。(三)甲○
    ○○應自78年5月22日起至拆除返還日止，按月給付喬安娜
    公司3,942元，有辯論意旨狀可證（見原審卷第139頁）。而
    被上訴人主張拆除上開聲明(一)所示樓板所需之工程費用為18
    萬8,500元，又原審勘驗並測量現場結果，附圖所示Ｂ、Ｃ
    部分面積分別為11平方公尺、25平方公尺，則本件第一審訴
    訟標的價額為新台幣（下同）728萬500元（計算式：﹝11＋
    25﹞平方公尺×19萬7,000元﹝即土地公告現值﹞＋18萬
    8,500元＝728萬500元），亦有起訴狀、土地登記謄本可按
    （見原審卷第1、3、8頁）。至於上開聲明(三)所示部分為附
    帶請求，不併算其價額。從而本件應徵第一審裁判費為7萬
    3,171 元，惟被上訴人於原審僅繳納第一審裁判費4萬9,213
    元，尚差裁判費2萬3,958元未據繳納。
  (二)又原審判決被上訴人敗訴後，被上訴人提起上訴並聲明：(一)
    原判決廢棄。(二)甲○○○應拆除附圖所示Ａ即儲藏室、Ｂ即
    廚房及工作室、Ｃ即主臥室、Ｄ即圍牆後，將Ａ、Ｂ、Ｃ、
    Ｄ法定空地返還上訴人及全體共有人。(三)甲○○○應將附圖
    所示Ｅ即地下室通往一樓之樓梯間封閉樓板拆除。(四)乙○○
    應自上開違建物遷出。(五)甲○○○應自78年5月22日起至拆
    除返還日止，按月給付上訴人3,942元（見本院卷第94頁）
    。經核本件第二審訴訟標的價額應為853萬5,390元（計算式
    ：﹝6＋11＋25＋0.37﹞平方公尺×19萬7,000元＋18萬
    8,500﹝即土地公告現值﹞＝853萬5,390元﹝即拆除工程費
    用﹞。又上開(五)部分為附帶請求，不併算其價額。是本件應
    徵之第二審裁判費為12萬8,319元，惟被上訴人於本院僅繳
    納7萬3,819元，尚差裁判費5萬4,500元未據繳納。從而被上
    訴人合計尚應補繳之裁判費為7萬8,458元。
三、上訴人應補繳裁判費部分：
    另本院98年度上字第386號判決判命：(一)原判決關於駁回被
    上訴人下列第二、三項之訴部分，及訴訟費用之裁判均廢棄
    。(二)甲○○○應將附圖所示Ａ即儲藏室、Ｂ即廚房及工作室
    、Ｃ即主臥室、Ｄ即圍牆、Ｅ即地下室通往一樓之樓梯間封
    閉樓板之違建物拆除。(三)被上訴人乙○○應自附圖所示Ａ即
    儲藏室、Ｂ即廚房及工作室、Ｃ即主臥室之地上違建物遷出
    。(四)其餘上訴駁回。上訴人就其敗訴部分提起第三審上訴，
    經核本件訴訟標的價額應為846萬2,500元（計算式：﹝6＋
    11＋25﹞平方公尺×19萬7,000元＋18萬8,500元﹝即土地公
    告現值﹞＝846萬2, 500元）。是本件應徵之第三審裁判費
    為12萬7,279元，惟上訴人僅繳納7萬3,819元，尚差裁判費5
    萬3,460元未據繳納。
四、茲限兩造於收受本裁定正本5日內，如數逕向本院補繳，特
    此裁定。
中    華    民    國    99    年    5    月    27     日
                    民事第七庭
                        審判長法  官 鄭三源
                              法  官 呂太郎
                              法  官 邱  琦
正本係照原本作成。
不得抗告。
中    華    民    國    99    年    5     月    27    日
                              書記官 廖艷莉

司法院資訊處製作；財團法人民間司法改革基金會備份。
